最高法院民事判決　　　　　　　　　　　　　　　八十七年度台上字第二九六七號
　　上　訴　人　張 孟 輝
　　　　　　　　張李來妹
　　共　　　同
　　訴訟代理人　林武順律師
　　被 上訴 人　顏 慶 元
右當事人間請求侵權行為損害賠償事件，上訴人對於中華民國八十七年三月二日台灣
高等法院花蓮分院第二審判決（八十六年度上字第一一三號），提起上訴，本院判決
如左：
    主  文
上訴駁回。
第三審訴訟費用由上訴人負擔。
    理  由
本件上訴人主張：伊之子張宗盛於民國八十五年七月二十六日下午二時四十分許，駕
駛ＦＦ－一三六八號自用小客車，沿花蓮縣光復鄉○○村○○○○路由南往北行駛，
途經該公路二六九公里又一百公尺處（即大富橋南端）時，適被上訴人駕駛ＪＣ－九
○一一號自用小貨車於同路段由北往南行駛，被上訴人本應注意駕車行經橋樑彎道時
，應減速慢行，作隨時停車之準備，及在劃有分向限制線之路段，不得駛入來車道，
且依當時僅係雨天路面濕潤，並無其他不能注意之情事，竟疏於注意，以八十公里之
超速度跨越分向限制線駛入來車道，逼使張宗盛在無法閃躲（右邊有護欄）之情形下
，緊急左轉，仍煞避不及，為被上訴人以高速撞擊，推行至護欄邊。張宗盛因而胸鎖
肋骨骨折，導致心臟休克當場死亡。伊分別為張宗盛之父母，除張孟輝受有喪葬費新
台幣（下同）六十一萬三千九百二十元之損失外，均各受有扶養費及精神上之損害等
情，求為命被上訴人給付：張孟輝一百零七萬三千二百七十四元，張李來妹五十四萬
一千五百六十八元，並各加付法定遲延利息之判決。
被上訴人則以：系爭車禍之發生，係張宗盛在劃有分向限制線之路段，以高速侵入伊
行駛之車道，並非伊侵入張宗盛之車道。且伊車輛於事故發生後停在自己車道之快慢
車道分界線上，車頭向東並非向左侵入來車道，伊對車禍之發生自無任何過失，不應
負擔任何損害賠償責任等語，資為抗辯。
原審斟酌全辯論意旨及調查證據之結果，以：系爭交通事故，依道路交通事故調查表
(二)之現場圖所示，事故發生後，被上訴人所駕車輛（下稱Ａ車）右向傾斜停於其所行
駛之車道上，上訴人之子張宗盛所駕車輛（下稱Ｂ車）則橫向停於被上訴人所行駛之
車道內。另依現場照片觀之，張宗盛所駕Ｂ車右側遭撞擊致嚴重受損。且查Ｂ車之四
輪中，前二輪以及右後輪之輪胎均係新輪，然左後輪則係舊胎，其胎面已無溝槽，亦
經刑事法院勘驗明確，有勘驗筆錄及照片等附於刑事案卷可按。顯見張宗盛於駕車行
經肇事地點時，因天雨路滑又係彎道，四只輪胎因溝槽深淺不同，導致作用力不同，
致車輛打滑，闖入對向被上訴人所行駛之車道而發生交通事故。再經送請台灣省花東
地區車輛行車事故鑑定委員會以及台灣省汽車肇事覆議鑑定委員會鑑定結果，亦均認
定被上訴人駕駛小貨車係於遵行車道內行駛，無肇事因素；張宗盛駕駛小客車行經橋
樑、彎道，跨越中心分向限制線侵入來車道，為肇事原因等情，有各該鑑定意見書附
於刑事卷可稽。被上訴人對於系爭車禍之發生既無過失，其抗辯不應負侵權行為損害
賠償責任，即屬可採。上訴人雖堅持其主張為真實，並舉證人陳松志為立證方法。惟
陳松志證稱：小貨卡（被上訴人所駕Ａ車）就將小轎車（張宗盛所駕Ｂ車）（向後）
推（擠）到約二、三十公尺後再撞到護欄等語。惟依卷附現場照片所示，張宗盛所駕
Ｂ車既嚴重受創（整車扭曲變形），且係斜向被撞之情形觀之，倘如證人所稱：Ａ車
迎面將Ｂ車向後推擠（由北向南推擠二、三十公尺），則於推擠之過程中，由北向南
之車道上，勢必有極其明顯之胎輪擦地痕、刮地痕及大量汽車碎片。惟據現場照片觀
察結果，在現場由北向南之車道上，並未發現任何輪胎擦地痕、刮地痕及汽車碎片。
該照片係在事故發生後約五分鐘因接獲報案趕至現場之警員蔡振財所拍攝，據其證稱
：現場尚無其他車輛逗留，地上由北向南之車道上確實並無留下任何輪胎擦地痕及刮
地痕等語。陳松志前開證述情節，即與事實顯然不相符合，尚無可採，為原審心證所
由得。復說明對於上訴人其他主張之取捨意見，及證人葉健仁之證言不足採之理由，
爰維持第一審所為上訴人敗訴判決，駁回其上訴，經核於法洵無違誤。上訴論旨，仍
執陳詞就原審取捨證據、認定事實之職權行使，指摘原判決不當，聲明廢棄，難認有
理由。
據上論結，本件上訴為無理由。依民事訴訟法第四百八十一條、第四百四十九條第一
項、第七十八條，判決如主文。
中      華      民      國    八十七    年     十二     月      十八    日
                              最高法院民事第五庭
                                  審判長法官  吳  啟  賓
                                        法官  洪  根  樹
                                        法官  謝  正  勝
                                        法官  劉  福  來
                                        法官  黃  熙  嫣
      右正本證明與原本無異
                                              書  記  官
中      華      民      國    八十八    年      一      月      八      日
